【裁判字號】    97,消債更,1835
【裁判日期】    971216
【裁判案由】    聲請更生程序
【裁判全文】
臺灣高雄地方法院民事裁定          97年度消債更字第1835號
聲  請  人  甲○○
上列當事人聲請消費者債務清理事件，本院裁定如下：
    主  文
聲請駁回。
聲請費用由聲請人負擔。
    理  由
一、本件債務人主張：伊因有不能清償情事，曾依「中華民國銀
    行公會會員辦理消費金融案件無擔保債務協商機制」（下稱
    無擔保協商）申請債務協商並成立，約定自民國95年7 月起
    ，分80期，零利率，每月應繳納為新台幣（下同）10,121元
    ，且聲請人每月需負擔之必要生活費用以及4 名子女之扶養
    費共計約為27,000元。聲請人係從事玉石加工業，每月所得
    視接案量而定，故收入不固定，因大環境景氣不良，收入嚴
    重萎縮，如生意不好時，一個月僅有10,000元之收入，如此
    微薄之收入本已不足繳納高額之協商還款，故聲請人繳納幾
    期後即毀諾，是屬不可歸責於己以致履行顯有重大困難之事
    由；又聲請人之妻原於高雄市民族國小擔任廚務人員，每月
    薪資約2,610 元，因96年度精簡人事而失業，聲請人家庭減
    少該筆收入，所生影響甚鉅，實有進行更生程序之必要。復
    伊無擔保或無優先權債務總額未逾1,200 萬元，且未經法院
    裁定開始清算程序或宣告破產，爰向本院聲請更生等語。
二、經查：
  (一)按債務人與金融機構協商成立者，不得聲請更生或清算。但
    因不可歸責於己之事由，致履行顯有重大困難者，不在此限
    ；本條例施行前，債務人依金融主管機關協調成立之中華民
    國銀行公會會員，辦理消費金融案件無擔保債務協商機制與
    金融機構成立之協商，準用前項之規定；消費者債務清理條
    例第151 條第5 、6 項定有明文。
  (二)債務人所主張之上開事實，業據提出聲請人及其配偶之債務
    協商協議書暨無擔保債務還款計畫書、債權人清冊、財產狀
    況說明書、財團法人金融聯合徵信中心之債權人清冊、土地
    銀行借款還款證明及台灣銀行借款還款證明、戶籍謄本、土
    地及建物登記謄本、鳳山市公所低收入戶證明書、聲請人與
    其配偶、扶養人之95年、96年所得清單及財政部台灣省南區
    國稅局財產歸屬資料清單、聲請人收入切結書、勞健保支出
    證明、水電費收據、電信費收據、子女教育費用收據、診斷
    證明書、聲請人薪資袋等文書為證。
  (三)依前開消費者債務清理條例第151 條第5 項規定，債務清償
    方案成立後，應由債務人按其條件履行，如於其後發生情事
    變更，在清償期間內之收入或收益不如預期，致該方案履行
    困難甚或履行不能，而有不可歸責於己之事由，始能聲請更
    生或清算。此項規定旨在避免債務人任意毀諾已成立之協商
    ，濫用更生或清算之裁判上債務清理程序，蓋以債務清償方
    案係經當事人行使程序選擇權所為之債務清理契約，債務人
    應受該成立之協議所拘束。債務人既已與金融機構協商成立
    ，如認該協商方案履行有其他不適當情形，自仍應再循協商
    途徑謀求解決。經查，聲請人前於95年7 月間與銀行債務協
    商成立後，繳款數期後即毀諾並未依協議還款，雖聲請人主
    張其係因工作接案量減少，以致收入萎縮，月收入最低僅有
    10,000元等語置辯。然聲請人之主張未見其提出具體事證敘
    明，聲請人95、96年度之所得資料清單亦無記載聲請人收入
    狀態，聲請人所填載之財產狀況說明書及收入切結書，記載
    95、96年之年收入皆為360,000 元，並無協商後收入減少之
    跡象，本院據上揭資料審核，實難認聲請人主張之上情屬實
    。
  (四)又聲請人主張其配偶96年度因人事精簡而失業，每月減少約
    2,610 之收入等語，因聲請人之配偶僅44歲，年方壯年，尚
    有工作能力，且每月減少之金額僅2,610 元，聲請人配偶應
    以聲請人配偶之年紀，不難找到每月高於2,610 元之工作，
    聲請人據此為由提出更生之聲請，實難符消費者債務清理條
    例第151 條第5 項之「因不可歸責於己之事由，致履行顯有
    重大困難者」要件，故聲請人之更生聲請，並無理由。
三、綜上所述，本件聲請人聲請更生，既無法立證證明其確於與
    金融機關達成前揭協商後，有不可歸責於己之事由致履行顯
    有重大困難，難謂其符合消費者債務清理條例第151 條第5
    項之規定，自不得聲請更生，應駁回其更生之聲請。
四、爰依消費者債務清理條例第8 條、第151 條第5 項、第15條
    ，民事訴訟法第78條，裁定如主文。
中    華    民    國    97    年    12    月    16    日
                  臺灣高雄地方法院鳳山分庭
                          法  官  何悅芳
以上正本係照原本作成。
如不服本裁定，應於送達後10日內，向本院提出抗告狀並表明抗
告理由，如於本裁定宣示後送達前提起抗告者，應於裁定送達後
10日內補提抗告理由書（須附繕本）。
中    華    民    國    97    年    12    月    16    日
                          書記官  洪嘉慧


司法院資訊處製作；財團法人民間司法改革基金會備份。
